---
title: "SAD - projekt 2"
author: "Mateusz Marciniewicz, Jakub Ficek"
date: 2021-06-09
output: html_document
---
# Zadanie 1

Korzystając z danych zamieszczonych na stronie http://bit.ly/covid19-poland
<ol>
    <li>
Sprawdź, czy proces szczepień przeciw SARS-CoV-2 przebiega równie szybko we wszystkich województwach,
tzn. czy liczba szczepień jest proporcjonalna do populacji tych wojewdództw.
    </li>
    <li>
Sprawdź, czy skuteczność leczenia osób zarażonych wirusem SARS-CoV-2 jest taka sama na terenie całej Polski, tzn. czy liczba przypadków śmiertelnych jest proporcjonalna do liczby osób zarażonych w poszczególnych
województwach.
    </li>
    <li>
W każdym z powyższych przypadków wskaż ewentualnie, które województwa istotnie się od siebie różnią
pod kątem rozważanych statystyk.
    </li>
</ol>

Województwa: Warmińsko-mazurskie, Podlaskie, Łódzkie, Świętokrzyskie, Pomorskie, Lubuskie, Wielkopolskie

## Przygotowanie danych
```{r}

library(dplyr)
library(tibble)
library(ggplot2)

regions <- c('warmińsko-mazurskie', 'podlaskie', 'łódzkie', 'świętokrzyskie', 'pomorskie', 'lubuskie', 'wielkopolskie')

population <- c(1422737, 1178353, 2454779, 1233961, 2343928, 1011592, 3498733)
vaccinations <- c(263721, 267059, 519258, 217296, 531317, 216534, 684786)
cases <- c(121787, 69806, 179791, 72909, 192160, 73969, 285208)
deaths <- c(2985, 2131, 5075, 2523, 4429, 2036, 7281)


covid_df <- data.frame(population, vaccinations, cases, deaths)
rownames(covid_df) <- regions

print(covid_df)
```

## Sprawdzenie proporcjonalności szczepień (podpunkt a)

#### Założenie: za zaszczepione osoby uważamy te, które przyjęły już dwie dawki.

W celu sprawdzenia, czy proces szczepień przebiega równie szybko w każdym z rozważanych województw,
możemy skorzystać z testu chi-kwadrat. Wyznaczenie wartości T określone jest wzorem:

$T = \sum^r_{i=1}\frac{(v_i-np_i)^2}{np_i}$

Będziemy zatem potrzebować następujących wartości:

<ul>
    <li> liczba zaszczepionych osób dla każdego z województw </li>
    <li> prawdopodobieństwo, obliczane jako iloraz populacji w danym województwie oraz populacji całkowitej</li>
</ul>

Pierwszy wektor wartości otrzymaliśmy ze zbioru danych. Drugi natomiast uzyskujemy za pomocą obliczenia:

```{r}
covid_df <- covid_df %>% mutate(probability_for_vaccinations = population / sum(population))

print(covid_df)
```
Przyjmijmy teraz pewne hipotezy:

$H_0$ = tempo szczepienia jest proporcjonalne do populacji

$H_1$ = tempo szczepienia nie jest propocjonalne do populacji

Test przeprowadzamy na poziomie istotności 0.05.
Zależy nam za czyli zależy nam zatem, aby szansa na otrzymany wynik (p-value) wynosiła co najmniej 0.95.
```{r}
chisq.test(covid_df$vaccinations, p=covid_df$probability_for_vaccinations)
```
### Wnioski

Widzimy, że p-value jest bardzo małe, zdecydowanie dalekie od 95%.
Możemy zatem odrzucić hipotezę zerową, jakoby proces szczepień odbywał się równomiernie we wszystkich województwach.

## Sprawdzenie równomiernego rozkładu śmierci

Do sprawdzenia możemy wykorzystać ten sam test, co w podpunkcie a) z tą różnicą, że zmienną testowaną będą śmierci,
a prawdopodobieństwo obliczane będzie jako iloraz infekcji do sumy potwierdzonych przypadków zakażeń we wszystkich
województwach.
```{r}
covid_df <- covid_df %>% mutate(probability_for_deaths = cases / sum(cases))

print(covid_df)
```
Przyjmijmy teraz pewne hipotezy:

$H_0$ = rozkład śmierci jest proporcjonalny

$H_1$ = rozkład śmierci nie jest propocjonalny

Test przeprowadzamy na poziomie istotności 0.05.
Zależy nam za czyli zależy nam zatem, aby szansa na otrzymany wynik (p-value) wynosiła co najmniej 0.95.
```{r}
chisq.test(covid_df$deaths, p=covid_df$probability_for_deaths)
```
### Wnioski

Znowu p-value jest zdecydowanie zbyt niska, a zatem hipoteza zerowa może zostać odrzucona.
